【裁判字號】    91,易,1470
【裁判日期】    920128
【裁判案由】    背信等
【裁判全文】
臺灣臺南地方法院刑事判決                        九十一年度易字第一四七號
    公  訴  人  台灣台南地方法院檢察署檢察官
    被      告  甲○○○女  五.
右列被告因背信等案件，經檢察官提起公訴 (九十一年度偵字第五二八五號)，本院
判決如左：
    主  文
甲○○○為他人處理事務，意圖損害本人之利益，而為違背其任務之行為，致生損害
於本人之財產，處有期徒刑參月，緩刑貳年。
    事  實
一、甲○○○與乙○○○係朋友，於民國（下同）九十年四月十四日，乙○○○以新
    台幣（下同）三百五十萬元（起訴書誤為三百四十萬元）向訴外人李嘉仁購得坐
    落台南縣永康市○○段一六五地號土地及其上建物（門牌號碼台南縣永康市○○
    街三巷二十四號），乙○○○為取得首次購屋利率之優惠，乃與甲○○○訂立委
    託切結書，約定：「將上開土地及建物所有權暫時登記在甲○○○名下，由乙○
    ○○保管上開土地及建物所有權狀，至乙○○○之子謝杰宏退伍後，再辦理所有
    權移轉登記，而該房屋之水電費、稅金、銀行貸款及利息亦皆由謝黃燕玉負責。
    」等語，將該土地及房屋登記在甲○○○名下，並以甲○○○之名義向台新國際
    商業銀行股份有限公司（下稱台新銀行）貸得三百八十萬元。乙○○○將其中之
    三百五十萬元給付李嘉仁作為房、地之買賣價金，將三十萬元給甲○○○，以清
    償先前之借款。乙○○○購得該屋後，即無法按時向台新銀行繳納房貸，共繳了
    三個月，即無法再繳。台新銀行遂向甲○○○催繳房貸，甲○○○為維持其債信
    ，只得代為繳納（自九十年十一月三十日至九十一年二月二十七日，共繳納五期
    ，共計十一萬九千元）。後甲○○○無法負擔，竟意圖損害乙○○○之利益，於
    九十年十二月十七日，向台南縣永康地政事務所佯稱上開房、地之所有權狀遺失
    ，並申請書狀補發，使承辦之公務員受理，登記在其所掌之公文書內，並依法公
    告。於九十一年一月十七日，將上開房、地之所有權狀補發給甲○○○，足生損
    害於地政事務所登記業務之正確性及乙○○○。嗣廖林廖月再於九十一年一月二
    十四日將上開房、地，以三百八十萬元之價格賣與王安平，並於九十一年二月一
    日完成買賣之移轉登記，致生損害於乙○○○之財產。
二、案經乙○○○訴由台灣台南地方法院檢察署檢察官偵查起訴。
    理  由
一、訊據被告甲○○○於偵審中固坦承前揭時、地之事實，惟否認有意圖自己不法之
    利益及背信之行為，辯稱：「是因為乙○○○都沒去繳貸款，我被逼得走頭無路
    ，是她背信在先，使公務員登載不實部分，我不知道這樣是不對的。」等語。經
    查：
（一）被告當初本即同意乙○○○將上開房、地，登記在其名下，並以其名義向台新
      銀行貸款，業據被告及乙○○○供述在卷，並有上開房、地不動產買賣契約書
      影本一份、土地及建物登記謄本各一份、其二人所簽訂之委託切結書影本一紙
      在卷可稽。可知該房、地之所有權狀均在乙○○○手上，被告無不知之理。
（二）被告以上開房、地所有權狀遺失之不實事由，向台南縣永康地政事務所申請補
      發所有權狀，經公告後，台南縣永康地政事務所已補發上開房、地之所有權狀
      給被告，有台南縣永康地政事務所九十一年四月十五日所登記字第０九一００
      ０三七五六號函附之土地及被告所繳附之證件影本在卷可按。可知被告確有將
      不實之事項，使台南縣永康地政事務所之公務員登載於職務上所掌之公文書，
      足生損害地政事務所登記業務之正確性及乙○○○。
（三）乙○○○自九十年十月份即未向台新銀行繳納貸款，台銀行即向被告催繳，被
      告為維持其債信，於九十年十一月三十日、九十年十二月二十日、九十一年一
      月九日、九十一年一月二十八日、九十一年二月二十七日，共為乙○○○繳付
      十一萬九千元之房貸，有高新銀行匯款回條影本五紙在卷可按。又被告於九十
      年十二月三十一日亦向乙○○○函催，請其盡速繳納貸款，否則將予以轉賣等
      語，亦有台南郵局存證信函第四三二號影本一份在卷可稽，惟乙○○○均相應
      不理。被告遂於九十一年一月二十四日將上開房、地出賣給王安平，於同年二
      月一日完成買賣之移轉登記，有該房、地之土地及建物登記謄本各一份附卷可
      按。可知之被告所述之經過應係屬實。按刑法第三百四十二條之背信罪係規定
      ：「為他人處理事務，意圖為自己或第三人不法之利益，或損害本人之利益，
      而為違背其任務之行為，致生損害於本人之財產或其他利益者，處五年以下有
      期徒刑、拘役或科或併科一千元以下罰金。」。查：上開房地本係乙○○○信
      託登記在被告名下，被告即屬為乙○○○處理事務之人，雖黃燕玲不守約定在
      先，但被告未經乙○○○之同意，而將上開房、地轉賣給王安平，確有損害乙
      ○○○利益之意圖，並致生損害於黃燕玲之財產，而與背信罪之構成要件相符
      ，被告所辯之情僅屬量刑之參考，不得據此即認其未涉有背信之罪責。
（四）綜上所述，足證被告所辯，尚不得免其罪責，事證明確，被告之犯行足堪認定
      。
二、核被告所為，係犯刑法第二百十四條之使公務員登載不實罪、第三百四十二條第
    一項背信罪。被告所犯上開二罪，有方法、結果之牽連關係，為牽連犯，應依刑
    法第五十五條之規定從一重之背信罪處斷。爰審酌被告係因乙○○○未繳納貸款
    ，遭台新銀行催繳，其確已遭乙○○○拖累，始犯本案之罪，其並無實際所得，
    且犯罪所生危害尚屬輕微及被告犯罪後之態度等一切情狀，量處如主文所示之刑
    ，並諭知易科罰金之折算標準，以資懲儆。末查，被告前未曾受有期徒刑以上刑
    之宣告，有台灣高等法院被告全國前案紀錄表在卷可憑，其於本院審理時坦承其
    經過，且其係遭乙○○○所累，又不出面解決，債留被告，致被告無計可施，始
    出此下策，實情有可原，其經此教訓，應知所警惕，必無再犯之虞，本院認所宣
    告之刑以暫不執行為適當，併諭知緩刑二年，以勵自新。
據上論斷，應依刑事訴訟法第第三百零一條第一項，刑法第二百十四條、第三百四十
二條、第五十五條、第七十四條第一款，罰金罰鍰提高標準條例第一條前段，判決如
主文。
本案經檢察官陳俊秀到庭執行職務。
中      華      民      國      九十二      年    一    月    二十八    日
                                  臺灣臺南地方法院刑事第三庭
                                          法  官  吳勇輝
右正本證明與原本無異。
如不服本判決，應於判決送達後十日內向本院提出上訴狀( 應附繕本 )。
                                          書記官  李國敬
中      華      民      國      九十二      年    一    月    二十二    日
附錄法條：
中華民國刑法第二百一十四條
 (使公務員登載不實罪)
明知為不實之事項，而使公務員登載於職務上所掌之公文書，足以生損害於公眾或他
人者，處三年以下有期徒刑、拘役或五百元以下罰金。
中華民國刑法第三百四十二條：
為他人處理事務，意圖為自己或第三人不法之利益，或損害本人之利益，而為違背其
任務之行為，致生損害於本人之財產或其他利益者，處五年以下有期徒刑、拘役或科
或併科一千元以下罰金。
前項之未遂犯罰之。


司法院資訊處製作；財團法人民間司法改革基金會備份。
